臺灣高等法院高雄分院民事裁定　九十一年度家抗字第九二號
　　抗　告　人　乙○○
　　　　　　　　甲○○○
右抗告人因拋棄繼承事件，對於中華民國九十一年七月二十三日臺灣屏東地方法院九
十一年度繼字第三０四號裁定提起抗告，本院裁定如左：
    主 　   文
抗告駁回。
抗告費用由抗告人負擔。
    理　　　由
一、抗告意旨略以：抗告人為被繼承人丙○○之第二順位繼承人，因第一順位繼承人
    吳燦坤及吳秀慧拋棄繼承時未以書面通知抗告人，不符民法第一千一百七十四條
    第二項規定之要件而不生拋棄繼承之效力。又抗告人固於九十年十二月十八日收
    受第三人聯信商業銀行（下稱聯信銀行）聲請核發之臺灣屏東地方法院支付命令
    及聲請狀繕本，惟該等文書之送達尚與前開規定之書面通知有間，抗告人至九十
    一年四月間接獲聯信銀行清償借款之起訴狀繕本後，始知悉得為繼承之事實，並
    於同年五月二十九日具狀聲明拋棄繼承，未逾法定二個月期限云云。
二、按民法第一千一百七十四條第二項規定：「繼承人拋棄繼承權，應於知悉其得繼
    承之時起二個月內以書面向法院為之。並以書面通知因其拋棄而應為繼承之人，
    但不能通知者，不在此限。」觀以該條文於七十四年六月三日修正之立法理由：
    「本條第二項舊法規定，繼承人拋棄其繼承權時，應以書面向法院、親屬會議或
    其他繼承人為之。而我國民法規定之親屬會議，並非常設機構，向親屬會議為拋
    棄繼承之表示，窒礙難行。惟有向法院為拋棄繼承之表示，最為確實易行，且因
    其有案可查，可杜絕倒填年月日、偽造拋棄繼承之證明文件等情事，爰修正為拋
    棄繼承，應以書面向法院為之，並以書面通知因其拋棄而應為繼承之人，但不能
    通知者，不在此限。」可知本條項立法旨趣係謂繼承人向法院為拋棄繼承之表示
    ，為最確實易行、查證方便且能避免爭議之方式，乃將舊法關於拋棄繼承權之方
    式，簡化為應以書面向法院為之。是拋棄繼承，屬要式之單獨行為，如繼承人於
    法定期間以書面將拋棄繼承之意思表示向法院為之，即生拋棄繼承之效力。至上
    開條項後段規定「並以書面通知因其拋棄而應為繼承之人」，由本條項前後段規
    定之文義對照觀之，該有關拋棄繼承之書面通知程序，僅係俾使因其拋棄而應為
    繼承之人，得迅為限定繼承或拋棄繼承之選擇，期法律關係早臻確定，以保護利
    害關係人之權益，如拋棄繼承人未踐行該項書面通知程序，對於拋棄繼承效力之
    發生，應無影響。否則，如將此項書面通知程序，併為拋棄繼承之生效要件，則
　　此項書面通知是否發生通知之效力，亦易滋生疑義，則拋棄繼承之方式，將較修
　　法前更窒礙難行，自非上開條項修正之立法原意。又同法第一千一百七十六條第
　　七項既另規定：「因他人拋棄繼承而應為繼承之人，為限定繼承或拋棄繼承時，
　　應於知悉其得繼承之日起二個月內為之。」則後順位繼承人之權益亦不致因未受
　　先順位繼承人之書面通知與否而受影響，故上開條項後段所稱之「書面通知」，
　　應非拋棄繼承之生效要件，而僅為「訓示規定」甚明。
三、查，抗告人之被繼承人丙○○於八十九年十一月二十一日死亡，其第一順位繼承
    人吳燦坤及吳秀慧已於九十年一月八日具狀向臺灣屏東地方法院聲明拋棄繼承，
    並經該院以九十年一月九日屏院正民智字第九十繼二三號函准予備查等情，有戶
    籍謄本、繼承系統表、民事拋棄繼承權狀及前揭函稿附於臺灣屏東地方法院九十
    年度繼字第二三號卷可稽，堪信為真。揆諸前揭說明意旨，吳燦坤及吳秀慧所為
    之拋棄繼承，已於九十年一月八日合法生效，不因其未以書面通知抗告人而受影
    響。抗告人以最高法院八十九年台上字第二五三五號判決及同院六十二年度第一
    次民庭庭長會議決議意旨資為抗辯，惟前者判決內容本身並未就拋棄繼承之要件
    為闡述；後者則係以修正前之條文為前提作成決議，均與本件情形有間，自不得
    援用於本件。
四、次查，抗告人為第二順位繼承人，有繼承系統表附卷足憑（原法院卷第八頁），
　　如欲拋棄繼承，依前述法條規定，應於知悉其得繼承之日起二個月內為之始為合
　　法。惟查，聯信銀行於九十年十二月六日聲請臺灣屏東地方法院對抗告人核發支
　　付命令，其聲請狀內記載：「債務人丙○○業於民國八十九年十一月二十一日死
　　亡，其配偶及第一順位繼承人計有：吳燦坤、吳秀慧均拋棄繼承...另第二順位
　　繼承人計有乙○○、甲○○○均未拋棄繼承或限定繼承... 」等語，其繕本並已
　　附隨支付命令於九十年十二月十八日一併送達抗告人等情，有民事支付命令聲請
　　狀、送達證書影本二紙附於同院九十一年度重訴字第四六號卷足參（該卷第三、
　　二十七、二十八頁），足認抗告人自受送達之日即九十年十二月十八日起即已知
　　悉得為繼承之事實，乃遲至九十一年五月二十九日始聲明拋棄繼承，顯已逾二個
　　月之法定期間，原裁定據以駁回其聲請，並無不當，抗告人猶執前詞指摘原裁定
　　不當，聲明廢棄，為無理由，應予駁回。
五、據上論結，本件抗告為無理由，依民事訴訟法第四百九十二條第一項、第九十五
    條、第七十八條，裁定如主文。
中　　　華　　　民　　　國　　九十一　　年　　　十　　　月　　八　    　日
                                    臺灣高等法院高雄分院民事第二庭
~B1審判長法官　簡色嬌
~B2　　　法官　林紀元
~B3　　　法官　陳真真
右為正本係照原本作成。
不得再抗告。
中　　　華　　　民　　　國　　九十一　　年　　　十　　　月　　八　    　日
~B法院書記官　黃琳群
